臺灣基隆地方法院刑事裁定　　　　　　　96年度聲判字第11號
聲　請　人　甲○○
被　　　告　丙○○
　　　　　　丁○○
　　　　　　乙○○
上列聲請人因告訴被告詐欺案件，不服臺灣高等法院檢察署檢察
長駁回再議之處分（96年度上聲議字第2453號），聲請交付審判
，本院裁定如下：
    主  文
聲請駁回。
    理  由
一、按告訴人不服上級法院檢察署檢察長或檢察總長認再議為無
    理由而駁回之處分者，得於接受處分書後10日內委任律師提
    出理由狀，向該管第一審法院聲請交付審判；法院認為交付
    審判之聲請不合法或無理由者，應駁回之；又法院為前項裁
    定前得為必要之調查，刑事訴訟法第258 條之1 、第258 條
    之3 第2 項前段、第3 項分別定有明文。又交付審判制度係
    監督「檢察官不起訴或緩起訴裁量權」之外部機制，法院僅
    在審查檢察官所為之不起訴或緩起訴處分是否正確，藉以防
    止檢察機關之濫權；據此，上揭條文所指「得為必要之調查
    」，僅以偵查中曾經顯現之證據為限，而不可就告訴人新提
    出之證據再為調查，亦不可蒐集偵查卷證以外之新證據資料
    。
二、本件聲請人甲○○以被告丙○○、丁○○、乙○○涉犯竊盜
    、侵占、詐欺等罪，向臺灣基隆地方法院檢察署檢察官提出
    告訴，經該檢察署檢察官以96年度偵字第537 號為不起訴處
    分後，聲請人不服，聲請再議亦經臺灣高等法院檢察署檢察
    長以再議為無理由而駁回再議（96年度上聲議字第243 號）
    。茲聲請人於民國96年5月22日接受駁回再議處分書，旋於
    10日內之96年5月31 日委任律師提出理由狀聲請交付審判，
    程式核無不合，應先敘明。
三、聲請人告訴暨聲請交付審判意旨：詳如附件。
四、本院判斷：
    (一)按刑法第335 條所謂侵占罪之主觀要件，須持有人變更其
      原來之持有意思而為不法所有意思，如僅將持有物延不交
      還或有其怹原因致一時不能交還，既缺乏主觀要件，即難
      遽以該罪相繩（最高法院23年上字第1915號、68　年台上
      字第3146 號判判例可資參照）；刑法第339條之詐欺罪，
      係以行為人於客觀上施用詐術使人陷於錯誤，並於行為之
      初，即已意圖為不法之所有或意圖得財產上之不法利益，
      為其構成要件。又債務人於債之關係成立後，如有債務不
      履行之情形，在一般社會經驗上可能之原因甚多，縱令出
      於惡意而有遲延給付或不為給付之情事，苟無足以證明其
      債之關係發生時，自始故意藉此從事財產犯罪之積極證據
      ，根據刑事訴訟法第154 條之規定，仍不得僅以債信違反
      之客觀事態，推定債務人自始有詐欺取財之不法所有意圖
      。又刑法竊盜、竊佔罪，係以和平之手段, 違背他人之意
      思，或至少未得其同意，而取走其持有物或乘人不覺，擅
      自占據他人之土地及其定著物，而破壞其與持有物之持有
      支關係或侵害他人對該土地及其定著物之支配權。
    (二)本件聲請人自82年12月27日與被告丁○○所屬之萬安公司
      簽約後，除另參與合建「壯觀台北第4 期」之土地（面積
      769.55平方公尺）外，被告丁○○於84年1月13 日並委託
      被告乙○○過戶基隆市安樂區○○○段鶯歌石小段等12筆
      土地（面積共2,881 平方公尺）予聲請人，聲請人於分配
      前開土地後，復於86年3月25 日與被告丁○○簽立土地讓
      售契約書，契約內容並約定扣除前提供合建「壯觀台北第
      2、3、4 期」土地面積後，聲請人可再分得之土地面積為
      4,680 平方公尺，扣除前已分配予告訴人之12筆土地（面
      積2,881平方公尺），所餘之1,799平方公尺土地，則由被
      告丁○○以每坪13萬元之價格向聲請人買入，總價款為70
      ,745,675 元。被告丁○○於簽約後，即於89年8月21日為
      聲請人代償其積欠萬泰銀行債務17,561,906元，且於同日
      交付7 百萬元之彰化銀行本行支票乙紙予聲請人，再扣除
      聲請人原積欠被告丁○○之2千6百萬元債務及聲請人於92
      年6月27日再行領取之50萬元現金後，餘款536,194元則自
      聲請人另積欠泰誼公司之債務內抵償等事實，有土地讓售
      契約書、彰化商業銀行匯款單影本2 紙、彰化商銀吉林分
      行本行支票影本乙紙、聲請人簽收50萬元收據影本乙紙、
      本院債權憑證影本乙紙及代位清償暨抵押權隨同移轉變更
      同意暨證明書影本乙紙在卷可稽（詳見被證7 至14），是
      被告丁○○既已將未分配之土地（面積1,799 平方公尺）
      價款全數支付予聲請人，則聲請人本不得再行對該等土地
      主張任何權利。況倘聲請人認被告乙○○於84年1月13 日
      將基隆市安樂區○○○段鶯歌石小段等12筆土地過戶予聲
      請人，並自行分配聲請人原土地持分之行為，係於土地尚
      未完全開發前所為，屬未依契約約定所為之行為，則聲請
      人當可拒絕受領，聲請人既已受領，且於受領並辦妥過戶
      至其個人名下後，再行陸續以出售或質押借款等名義處分
      予被告丁○○及被告丙○○等人，而使其原積欠予被告丁○○及萬泰銀行之龐大債務得以清償，顯見此部分應屬聲
      請人與被告丁○○、丙○○間就所簽訂之「合作開發」案
      事項有所爭議，亦屬契約契約當事人間權利義務行使之問
      題，尚非代辦土地權利變動之被告乙○○代書所能要置喙
      ，要難認被告丁○○、丙○○及乙○○等3人就前揭於84
      年1月13 日分配過戶土地之行為，有何刑法侵占、竊盜等
      罪嫌。再聲請人雖供陳，其提供予被告丁○○開發「壯觀
      台北第2期」及「壯觀台北第3期」之306.35平方公尺土地
      ，認被告丁○○拒不支付土地價款共55,143,000元，而涉
      犯侵佔等罪嫌，惟聲請人就此部分，亦均未提出任何證據
       以證明其有上開債權，且依聲請人與被告丁○○及丙○○於87年6月30日所簽立之協定書附表所載，聲請人並未
      提供任何土地開發「壯觀台北第2期」及「壯觀台北第3期
      」之事實，復有協定書及附表影本乙份（見被證12）在卷
      足憑。是此部分亦難認被告丁○○有何支付前開土地價款
      之義務，故聲請人一再執認被告丙○○、丁○○、乙○○
      詐欺、侵占、竊盜云云，容有誤會。
　　(三)又按案件時效已完成者，應為不起訴處分，刑事訴訟法第
  　　252條第2款定有明文。而被告行為後，中華民國刑法已於
    　94年2月2日公佈修正，並自95年7月1日施行，將原刑法第
      80條追訴權時效期間之規定提高，惟經比較修正前、後法
      律之結果，應以修正前之法律有利於被告，依刑法第2 條
      第1項之規定，自應適用修正前刑法第80 條之規定。次按
      刑法第321條第1項竊盜罪、第339條第1 項詐欺罪及第335
      條第1項侵占罪，均屬最重本刑5年以下有期徒刑之罪，依
      修正前刑法第80條第1項第2款之規定，其追訴權時效期間
      為10年。是自被告竊盜、詐欺、侵占行為終了時起算10年
      未予追訴，追訴權時效即屬完成，依前開規定意旨，均不
      得再行追訴。
    (四)聲請人所指被告丁○○、丙○○於82年12月27日以「合作
      開發」後之土地可達每坪18萬元，並保證在簽約後最長不
      超過3 年半，即可取得土地款為由與聲請人簽訂協議書、
      被告丁○○於84年1月13 日委託被告乙○○過戶基隆市安
      樂區○○○段鶯歌石小段等12筆土地予聲請人之行為，縱
      認涉有詐欺、竊盜、侵占罪責，其犯罪行為終了時間為82
      12月27日及84年1月13日，然聲請人遲至95年1月10日始向
      臺灣臺北地方法院檢察署提出告訴，有刑事告訴狀在卷可
　    稽，顯已逾上開追訴時效期間。
五、綜上所述，原不起訴處分書及駁回再議處分書既已詳予說明
    ，對照卷內資料，並無不合，複查無其他積極證據可資證明
    被告有聲請人所指之犯行，是原檢察官及臺灣高等法院檢察
    署檢察長分別予以不起訴處分及駁回再議之聲請，並無不當
    ，本件交付審判之聲請為無理由，應予駁回。
六、據上論結，依刑事訴訟法第258條之3第2項前段，裁定如主
    文。
中　　華　　民　　國　　96　　年　　6 　　月　　23　　日
                  刑事第三庭審判長法    官  鄭景文
                                  法    官  王美婷
                                  法    官  林淑鳳
以上為正本係照原本作成。
本件判決不得上訴。
中　　華　　民　　國　　96　　年　　6 　　月　　28　　日
                                  書 記 官  郭廷耀
